【裁判字號】    92,保險小上,8
【裁判日期】    920627
【裁判案由】    給付保險金
【裁判全文】
臺灣臺北地方法院民事判決                        九十二年度保險小上字第八號
    上  訴  人  太平產物保險股份有限公司
    法定代理人  丙○○
    訴訟代理人  甲○○
    被上訴人    台中商業銀行股份有限公司
    法定代理人  丁○○
    訴訟代理人  乙○○
右當事人間給付保險金事件，上訴人對於本院臺北簡易庭九十二年三月三十一日第一
審判決（九十一年度北保險小字第二五號），提起上訴，本院判決如左：
    主  文
上訴駁回。
第二審訴訟費用新台幣壹仟柒佰壹拾柒元由上訴人負擔。
    理  由
一、按：
  (1)民事訴訟法第四百三十六條之二四第二項規定：對於前項第一審裁判（指小額程
    序之第一審裁判）之上訴或抗告，非以其違背法令為理由，不得為之。同法第四
    百三十六條之十八第一項規定：「判決書得僅記載主文，就當事人有爭執之事項
    ，於必要時得加記理由要領」。再者，依同法第四百三十六條之三十二第二項規
    定，小額事件之上訴程序並不準用同法第四百六十九條第六款；足見對於小額程
    序第一審裁判，不得以第一審判決有「判決不備理由」之違法情形為上訴理由。
  (2)小額程序之第二審判決有下列情形之一者，得不經言詞辯論為之：．．．二、依
    上訴意旨足認上訴為無理由者，同法第四百三十六條之二十九第二款定有明文。
  (3)取捨證據、認定事實屬於第二審法院之職權，若其認定並不違背法令，即不許任
    意指摘其認定不當，以為上訴理由（參見最高法院二十八年上字第一五一五號判
    例）。
二、上訴人主張原判決認定事實，違反法令及經驗法則，參酌最高法院八十三年台上
    字第二一一八號判例，做為上訴理由：
    (1)原審認為被上訴人內部作業辦法第八條第八款（目），有關借款人每月分期償
      還金額應不超過其月收入三分之一之規定，並非被上訴人審核貸款之作業程序
      。但是該辦法第四條第二款第一目、第三款第一、二目，均為核貸程序之規定
      ，亦規定於第八條之「承作方式」，亦於第四條「申請、審核、撥貸程序」中
      所規範，足見原審認定不當。況且，授信評分表批示欄有關「准貸三十萬，期
      間三年，利率：年息１０．８５」，係評估借款人還款能力後所決定條件，並
      非准貸之後續程序；原審竟認為每月攤本息係銀行增加利息收入之手段，與借
      款人還款能力無涉，顯係錯誤解釋本件契約。
    (2)原判決有「判決不備理由之違法」：
      右述作業辦法第八條第八款涉係保險契約批單第六條「足以造成上訴人損失之
      重要事項」，如有違反亦屬批單第十一條「不誠實行為」，但判決理由未就此
      點說明。
    (3)原判決不適用法規或適用法規不當：
      原審既認定被上訴人漏未影印留存借款人盧松源所有權狀影本，經上訴人於原
      審抗辯；故被上訴人請求理賠時，此點成為法律上爭執，上訴人並無保險法第
      三十四條遲延責任。但原審不察，遽以上訴人未於九十年五月七日收受理賠申
      書書二週內理賠，認被上訴人請求自九十年五月二十三日起至清償日止按年息
      百分之五計算之利息為有理由，其適用法則顯有不當。
三、經調查：
    (1)依理由第一段所述，小額程序不得以「判決不備理由」為上訴理由。
    (2)有關作業辦法第八條之性質是否係核貸程序規定，被上訴人有無提出關係人所
      有權狀影本是否影響申請理賠，原判決理由第一之（三）（四）已就此詳細說
      明；參酌本判決理由一之(3)所示，上訴理由純係上訴人單方面意見，並不足以
      說明原判決所認定事實有何違背法令。
    原判決既無違背法令情形，本件上訴顯無理由，爰不經言詞辯論，逕以判決駁回
    之。
四、本件訴訟費用額如下：
    第二審裁判費  ：一一七三元
    第二審送達郵費：五四四元
    合      計    ：一七一七元
五、據上論結，本件上訴為無理由，依民事訴訟法第四百三十六條之三十二第二項、
    第四百四十九條第一項、第四百三十六條之二十九第二款、第四百三十六條之三
    十二第一項、第四百三十六條之十九、第七十八條，判決如主文。（一、二審訴
    訟費用係法院所收取費用與登報費用，不含律師費等費用。）
中      華      民      國    九十二    年      六      月    二十七    日
                                  臺灣臺北地方法院民事第二庭
                                      審判長法官  丁蓓蓓
                                            法官  劉素如
                                            法官  吳燁山
右正本證明與原本無異。
不得上訴（參見民事訴訟法第四百三十六條之三十）
中      華      民      國    九十二    年      六      月    二十七    日
                                          書記官  柯月英


司法院資訊處製作；財團法人民間司法改革基金會備份。
